【裁判字號】    89,交上訴,182
【裁判日期】    890323
【裁判案由】    過失致死
【裁判全文】
臺灣高等法院臺南分院刑事判決            八十九年度交上訴字第一八二號  ｃ
      上  訴  人
      即  被  告  乙  ○  ○
      選任辯護人  林  國  明
右上訴人因過失致死案件，不服臺灣雲林地方法院八十八年度交訴字第六七號中華民
國八十九年一月四日第一審判決（起訴案號：臺灣雲林地方法院檢察署八十八年度偵
字第五五一三號），提起上訴，本院判決如左：
      主    文
上訴駁回。
乙○○緩刑伍年。
      事    實
一、乙○○係職業大貨車司機，以駕駛為其業務之人，於民國八十八年十月十六日夜
    間七時五十分許，駕駛車號ＸＩ─九三六號營業聯結車，沿雲林縣斗六市○○路
    由南往北，行經該路與大學路交岔路口，欲右轉（起訴書誤載為左轉）大學路時
    ，原應注意車前狀況，隨時採取必要之安全措施，且其明知該車後視鏡有死角，
    若車右前方有機車將無法發現，更應小心行駛，而依當時夜間有照明，天候晴，
    路面乾燥無障礙物，視距良好，並無不能注意之情事，竟疏未注意即貿然右轉，
    適有趙淑花騎乘車號ＵＡＸ－一七六號輕機車同向行駛在前，無法閃避，而遭乙
    ○○駕駛之聯結車右前車頭由後追撞，趙淑花因而人車倒地後，再遭聯結車輾壓
    ，使趙淑花受有左右眼眶周圍挫裂傷（十二公分×四公分×一公分），合併顱內
    出血、左側胸腔破裂骨折、出血性休克、左側腹腔擦傷（二十七公分×三公分）
    及多處點狀擦傷、左上肢多處骨折挫裂傷，於送醫後不治死亡。乙○○於追撞剎
    那，輕忽懈怠猶未察覺，直至轉入大學路內側車道時，方感受車底有異響，惟其
    竟未立即採取原地停車檢查之措施，以避免更大之危害發生，反續行九十公尺，
    由內側車道緩慢移向路旁停靠，再下車檢查，至此才知趙淑花之機車卡於聯結車
    右前車頭下方，而趙淑花已倒臥於交岔路口處。又乙○○於其犯罪行為，未為有
    偵查犯罪權限之公務員知悉前向警察機關自首而接受裁判。
二、案經乙○○自首及被害人趙淑花之配偶甲○○告訴臺灣雲林地方法院檢察署檢察
    官偵查起訴。
      理    由
一、訊之上訴人即被告乙○○對於其係以駕駛為業，且於右揭時地駕駛營業聯結車右
    轉時疏失肇事致被害人趙淑花死亡之事實，供承不諱，核與告訴人甲○○及被害
    人趙淑花家屬趙淑芬指述情節相符，並有現場照片十四張及道路交通事故調查報
    告表附卷可資佐證；而被害人因本件車禍不治死亡，復據檢察官督同法醫師相驗
    無訛，並填具相驗屍體證明書、驗斷書及勘驗筆錄各一件附於相驗卷宗可證。
二、按汽車行駛時，駕駛人應注意車前狀況，並隨時採取必要之安全措施，道路交通
    安全規則第九十四條第三項定有明文。查被告乙○○既領有駕駛執照，且其從事
    駕駛業務約十年，為被告所自承，其於右揭時地駕車，自應恪遵前開規定，謹慎
    駕駛，況被告明知其所駕駛之聯結車視線有死角，更應注意，以避免危險之發生
    ，而依當時夜間、有照明、天候晴、路面乾燥無障礙物、視距良好，並無不能注
    意之情事，竟疏未注意，即貿然右轉，致肇本件行車事故。參以被害人之機車係
    卡在聯結車右前車頭下方，而機車左側車身有被碰撞痕跡，有前揭照片附卷外，
    並經證人即處理車禍之警員黃榮仁證述無訛；又依現場圖所示機車倒地刮痕起點
    位於中山路北向車道路旁，堪信機車當時係位於聯結車同向前方。再被告自承肇
    事時並未看見趙淑花，直至轉入大學路內側車道時，查覺車底有異響，並將車停
    靠路旁下車查看時，始知悉釀致本件車禍，可見被告駕車確有未注意車前狀況之
    情形。且被告於查知車底有異響時，竟未立即採取原地停車檢查之措施，以避免
    更大之危害發生，反續行九十公尺，由內側車道緩慢移向路旁停靠，再下車檢查
    ，由此益足印證被告駕車時，嚴重輕疏鬆懈，過失情節嚴重。又被告之過失行為
    與被害人死亡間顯有相當因果關係。事證明確，被告過失致死犯行洵堪認定。
三、核被告乙○○所為，係犯刑法第二百七十六條第二項之業務過失致死罪。又其於
    前開犯罪行為未為有偵查犯罪權限之公務員知悉前，向警察機關自首而接受裁判
    ，亦據證人黃榮仁結證無誤，應依刑法第六十二條前段規定減輕其刑。原審依刑
    法第二百七十六條第二項、第六十二條前段，罰金罰鍰提高標準條例第一條前段
    ，並審酌被告於七十七年間曾因駕駛聯結車肇事，涉犯業務過失傷害罪，後因告
    訴人撤回告訴，經判決公訴不受理在案，有台灣台北地方法院檢察署檢察官七十
    七年偵字第三○六二號起訴書（誤載被告「乙○○」為「邱溪泉」）及台灣台北
    地方法院七十七年度交易字第二一七號判決等件附卷可佐，竟不知戒慎，再因過
    失肇事，且其過失程度嚴重並應負全部責任、所生損害甚巨，及其肇事後頗具悔
    意並已與被害人家屬達成民事和解，有調解書附卷足按，犯後態度良好等一切情
    狀，量處被告有期徒刑一年十月，認事用法及量刑均無不當。被告上訴意旨以原
    審量刑過重為由，指摘原判決不當，為無理由，應予駁回。
四、查被告乙○○未曾受有期徒刑以上刑之宣告，有本院被告全國前案紀錄表附卷可
    稽，且被告業與被害人家屬達成民事和解，賠償新台幣二百六十萬元，亦有雲林
    縣古坑鄉調解委員會調解筆錄影本一份在卷可憑，被告經此偵審程序及科刑之教
    訓後，當知警惕，諒無再犯之虞，本院認其所受宣告刑，以暫不執行為適當，併
    予宣告緩刑五年，以勵自新。
據上論結，應依刑事訴訟法第三百六十八條，刑法第七十四條第一款，判決如主文。
本案經檢察官李傳來到庭執行職務。
中    華    民    國      八十九      年      三      月      二十三    日
                                  臺灣高等法院臺南分院刑事第三庭
                                      審判長法官  黃    聰    明
                                            法官  林    勝    木
                                            法官  黃    三    哲
右正本證明與原本無異。
如不服本判決，應於判決送達後十日內向本院提出上訴狀，其未敘述理由者並應於提
出上訴狀後十日內向本院補提理由書（應附繕本)。
                                      法院書記官  陳    淑    貞
中    華    民    國      八十九      年      三      月      二十四    日
附錄本案論科適用之法條全文：
刑法第二百七十六條：
一、因過失致人於死者，處二年以下有期徒刑、拘役或二千元以下罰金。
二、從事業務之人，因業務上之過失犯前項之罪者，處五年以下有期徒刑或拘役，得
    併科三千元以下罰金。


司法院資訊處製作；財團法人民間司法改革基金會備份。
